【裁判字號】    97,上易,2509
【裁判日期】    971209
【裁判案由】    毀損等
【裁判全文】
臺灣高等法院刑事判決                97年度上易字第2509號
上  訴  人
即  被  告  甲○○
上列上訴人因毀損案件，不服臺灣士林地方法院97年度易字第11
43號，中華民國97年7 月31日第一審判決（起訴案號：臺灣士林
地方法院檢察署96年度偵字第10872 號），提起上訴，本院判決
如下：
    主  文
上訴駁回。
    事  實
一、甲○○因承攬丁○○位於臺北市○○路○段5之2號1 樓住宅
    室內裝潢設計並鳩工施作，發生工程品質糾紛，甲○○不滿
    丁○○遲未給付工程尾款新臺幣（下同）99萬8378元，乃於
    民國96年5月31日晚上7時30分許，與丙○○（業經撤回上訴
    確定）、林文章（原審通緝中）共同基於毀損之犯意，託詞
    商討查看丁○○住家裝潢瑕疵部分，進入丁○○住宅後，利
    用丁○○逐一指出工程瑕疵之際，由丙○○與林文章分持鎯
    頭敲擊，造成客廳、餐廳80×80平方公分拋光石英地磚破洞
    13 處（計11片）、玄關櫃破洞5處、餐廳壁面壁紙刮痕2 道
    、客房門、天花板破洞各2處、小孩房門衣櫥破洞3處，主臥
    室衣櫥破洞2處，客浴天花板十字刮痕1道等，致令不堪使用
    ，足以生損害於丁○○。
二、案經丁○○訴由臺北市政府警察局士林分局報告臺灣士林地
    方法院檢察署檢察官偵查起訴。
    理  由
一、訊據被告甲○○矢口否認有何毀損犯行，辯稱：伊係與告訴
    人丁○○約好時間後，帶同土木師傅丙○○等人及工具、材
    料前往上開告訴人住處，擬就告訴人所指出之其裝潢瑕疵部
    分加以修補，當時師傅為防免遺忘，乃就告訴人所指之瑕疵
    部分，敲洞加以註記，並非故意毀損云云。惟查：
  (一)被告與告訴人就上開告訴人住處之室內裝修工程訂立合約，
    有工程合約書在卷可稽（第10872 號偵查卷第35至48頁）。
    而被告與告訴人就上揭裝潢工程迭有爭執，嗣96年5 月31日
    晚上7 時30分許，被告帶同丙○○、林文章前往告訴人上開
    住處勘查瑕疵時，由丙○○、林文章分持鎯頭敲擊，造成告
    訴人住處客廳、餐廳80×80平方公分拋光石英地磚破洞13處
    （計11片）、玄關櫃破洞5處、餐廳壁面壁紙刮痕2道、客房
    門、天花板破洞各2處、小孩房門衣櫥破洞3處，主臥室衣櫥
    破洞2處，客浴天花板十字刮痕1道等情，為被告所自承，且
    經檢察官於96年10月25日至現場勘驗屬實，並有勘驗筆錄及
    現場採證照片附卷可稽（第10872 號偵查卷第67至83頁）。
    復證人即告訴人於原審結證稱：當其向被告、丙○○、林文
    章解釋渠等裝潢之工程何處有瑕疵時，突然間丙○○、林文
    章各持1支鐵鎚敲擊其住處之地磚、木櫃、天花板、木門，
    並刮牆壁壁紙，但渠等敲擊、毀損的部分，均非其所指有瑕
    疵之部分等語（原審卷第67至71頁），輔以證人即當時到場
    處理之警員乙○○於本院結證稱：其到場聽取被告及告訴人
    雙方之說法後，本認為係屬財務糾紛，希望由他們雙方自行
    解決，不願介入，嗣因見被告一方有人拿鐵鎚敲地磚、木櫃
    ，告訴人便開口責罵被告方面為何破壞他的東西，當時告訴
    人看起來很氣憤，要其請被告等人離開等語，倘若告訴人已
    同意被告就裝潢瑕疵部分進行修補，則其於丙○○等敲破有
    瑕疵之裝潢部分，當不致反應如此激烈。再參以告訴人另以
    被告施工有瑕疵及毀損為由，向臺灣士林地方法院起訴請求
    被告賠償65萬4226元及遲延利息（案列該院97年度建字第5
    號），經該院審理及兩造協議後不爭執上開裝潢工程遭毀損
    之扣款金額為2萬3500 元之事實，為被告所自承，並有臺灣
    士林地方法院97年度建字第5 號民事判決在卷可憑，如被告
    等所破壞者，乃屬告訴人所指之其工程瑕疵部分，理應列入
    上開事件中之瑕疵修補費用中，而非單獨列為毀損扣款項目
    等情，足見告訴人之上開證言堪予採信。又丙○○、林文章
    乃受僱並聽命於被告，渠等依被告之指示，陪同被告於上揭
    時間前往告訴人住處查看，惟渠等於聽聞告訴人指述工程瑕
    疵之際，即動手毀損上開裝潢物品，斯時被告竟袖手旁觀，
    未出言制止，堪認被告與丙○○、林文章就上開毀損行為，
    彼此間有犯意聯絡及行為分擔之事實。
  (二)被告雖辯稱：丙○○等人上開敲擊裝潢物品之行為，係就告
    訴人指述裝潢瑕疵部分作記號，俾免忘記云云。惟查被告係
    專業之室內裝潢設計師，應知拆換裝潢可以筆在瑕疵部分作
    記號等方式為之，且在進行瑕疵修補前，應取得告訴人同意
    ，並告知修補方式，俾便告訴人於生活起居方面有所因應，
    而被告既自承上開瑕疵修補需數個晚上始能完成云云，然其
    竟在未告知告訴人之情形下，任由丙○○等上開以鎯頭大肆
    敲擊或製造刮痕之行為，而無視於此舉將造成告訴人生活之
    不便，更未預留時間予告訴人以解決住居問題，被告所為不
    僅與其專業有違，亦不符常情。又被告供稱：只更換3 片拋
    光石英地磚云云（原審卷66頁），惟丙○○等實際敲破之地
    磚卻多達11片，顯與其供述情形不符。再者，如僅係用以註
    記修補之處，何需於同一座玄關櫃敲洞多達5處（第10872號
    偵查卷第75至77頁），同一個餐廳壁面壁紙刮痕2道（第108
    72號偵查卷第79頁上方照片），同一片主臥室衣櫥及小孩房
    門衣櫥各敲洞多達2處及3處（第10872 號偵查卷第82頁下方
    照片、第83頁上方照片），是告訴人指訴被告並非就告訴人
    所指之裝潢瑕疵為修補之註記，而係蓄意破壞所為，應堪採
    信。
  (三)被告另辯稱：依合約所裝潢之物所有權仍屬其所有，非告訴
    人所有，其縱有毀損亦非毀損告訴人之物云云。查告訴人與
    被告簽訂之工程合約書第七條第五款後段固規定「乙方（指
    被告）在未取得尾款，點交工作物前，仍保有工作物之所有
    權，甲方（指告訴人）如拒付尾款，乙方得逕行取回工作物
    ，或為其它處分，甲方不得異議。」，然以告訴人於原審結
    證稱：本件工程完工日係96年1 月15日，但其於同年1月1日
    依約定搬入居住等語（原審卷第70頁），及被告供述：伊於
    95年12月31日完成裝潢工程，因告訴人表示其舊房子已經出
    售，要趕著交屋、搬家，故伊同意告訴人先搬入使用，如裝
    潢有瑕疵，再行修補等語（原審卷第82頁），且至本案案發
    時告訴人已在上址生活5 個月，期間被告未曾以告訴人未付
    清工程尾款為由，向告訴人請求返還玄關櫃、客房門、小孩
    房門衣櫥、主臥室衣櫥或地磚等裝潢物，應可認被告已同意
    其所安裝之裝潢物於告訴人未付清工程尾款前先點交予告訴
    人，是上開裝潢物所有權應已移轉告訴人。被告辯稱：其上
    開毀損物品之所有權仍屬其所有云云，亦無足取。
  (四)證人丙○○雖於本院結證稱：其等係經告訴人同意後始進行
    修補，且上開敲破地磚、木門及於壁紙所為之刮痕等行為，
    均屬準備修補、更換之行為云云，然其所稱同意乙節，不僅
    為告訴人所否認，亦與證人乙○○上開證述不符，且依案發
    後現場毀損情形，顯與一般就裝潢瑕疵所為註記之情形有違
    ，已如上述。又本件裝潢工程係由被告雇請丙○○施作，而
    丙○○自承其尚有工程款60餘萬元未領取等語（第10872 號
    偵查卷第22頁），如被告無法自告訴人取得工程款，即難付
    款予丙○○，是被告與丙○○利害與共，且丙○○亦因本案
    遭告訴人訴追、判刑，其所為之上開證言自屬事後迴護被告
    之詞，尚難資為被告有利之證據。
  (五)再者，縱認告訴人有被告所指之拖欠工程尾款及對裝潢瑕疵
    部分刻意挑剔、吹毛求疵等行徑，然被告未依循法律途徑尋
    求救濟，竟與丙○○等人共同故意毀損已點交告訴人之上開
    裝潢物，實不足取。其以刑事犯罪行為以發洩其與告訴人間
    因民事糾葛所生之忿恨，自難認有何正當事由足以卸免其刑
    責。
  (六)綜上，本件事證明確，被告毀損犯行堪以認定。
二、核被告所為，係犯刑法第三百五十四條之毀損他人物品罪。
    其基於單一毀損之犯意，於同一時、地，以相同之方法，接
    續毀損如事實欄所載之裝潢物，為接續犯，僅成立一個毀損
    罪。被告與丙○○、林文章有犯意聯絡，行為分擔，為共同
    正犯。原審審酌被告無法取得裝潢工程款之犯罪動機、目的
    、手段，及其犯後態度等一切情狀，適用刑法第二十八條、
    第三百五十四條、第四十一條第一項前段，施行法第一條之
    一之規定，判處有期徒刑月，並諭知易科罰金之折算標準
    ，經核並無不合。被告徒憑前詞指摘原審判決不當，為無理
    由，應予駁回。
據上論斷，應依刑事訴訟法第三百六十八條，判決如主文。
本案經檢察官侯寬仁到庭執行職務。
中    華    民    國    97    年    12    月    9     日
                  刑事第二十一庭審判長法  官  蔡彩貞
                                      法  官  曾家貽
                                      法  官  楊力進
以上正本證明與原本無異。
不得上訴。
                                      書記官  楊麗娟
中    華    民    國    97    年    12    月    10    日
附錄：本案論罪科刑法條全文
中華民國刑法第354條
（毀損器物罪）
毀棄、損壞前二條以外之他人之物或致令不堪用，足以生損害於
公眾或他人者，處2年以下有期徒刑、拘役或5百元以下罰金。


司法院資訊處製作；財團法人民間司法改革基金會備份。
